【裁判字號】    95,簡上,344
【裁判日期】    951220
【裁判案由】    債務人異議之訴
【裁判全文】
臺灣臺北地方法院民事判決             95年度簡上字第344號
    上  訴  人  乙○○
    訴訟代理人  甲○○
    被  上訴人  丙○○
上列當事人間債務人異議之訴事件，上訴人對於中華民國九十五
年三月二十三日本院臺北簡易庭九十四年度北簡字第八０００號
第一審判決，提起上訴，本院於九十五年十二月六日言詞辯論終
結，判決如下：
    主  文
原判決關於駁回上訴人後開第二項之訴部分，及訴訟費用之裁判
均廢棄。
上開廢棄部分，再確認被上訴人對上訴人債權新台幣玖萬陸仟陸
佰玖拾陸元，及自民國九十四年一月二十二日起至清償日止，按
年息百分之五計算利息部分，不存在。
第一、二審訴訟費用由被上訴人負擔。
    事實及理由
一、上訴人起訴主張：被上訴人前執本院八十五年度執字第一六
    一七號債權憑證，向上訴人求償新台幣（下同）二十一萬七
    千二百三十五元，及自八十五年二月十日起至清償日止，按
    年息百分之五計算之利息、執行費用一百七十元。並向本院
    聲請九十二年度執甲字第七五八九號強制執行事件，本院再
    囑託臺灣桃園地方法院九十二年度執助字第二一九號執行事
    件，按月收取上訴人三分之一薪資以為清償。惟被上訴人債
    權本金為二十一萬七千二百三十五元，利息為八萬七千零五
    十九元，然上訴人從九十二年四月份被扣薪資直至九十四年
    一月份止，已被扣薪資三十萬七千五百五十六元，已超出強
    制執行金額。詎料上訴人竟受通知，至九十四年一月二十一
    日止，尚有本金九萬六千六百九十六元未受償，其計算顯有
    錯誤。為此爰提起本訴等語。並聲明：確認被上訴人對上訴
    人二十一萬七千二百三十五元債權不存在。
二、被上訴人則以：其於八十五年以本院八十三年度訴字第三四
    一四號確定判決，對上訴人及其訴訟代理人甲○○向本院提
    出強制執行之聲請（八十五年度執字第一六一七號執行事件
    ），執行名義所載債權額本金為七十萬元。嗣八十五年二月
    十日上訴人之訴訟代理人甲○○與被上訴人和解，雙方同意
    債權額縮減為五十三萬三千元，由上訴人之訴訟代理人甲○
    ○自八十五年三月十五日起按月清償被上訴人五千元，直至
    清償完畢為止，倘有一期未依約給付，甲○○即喪失期限利
    益。被上訴人因而撤回上開執行之聲請，並由本院發給債權
    憑證。又上訴人之訴訟代理人甲○○給付至八十九年十一月
    十八日、九十年三月十二日（中間八十九年十二月及九十年
    一、二月未付）各三千元後，即未再給付，被上訴人憑本院
    八十五年度第一六一七號債權憑證，對上訴人及其訴訟代理
    人甲○○向本院聲請強制執行（九十年度執字第二九七七號
    ）。嗣九十年間，上訴人與其訴訟代理人甲○○提出執行異
    議之訴，均經本院以九十年度北簡字第三六九二號及九十年
    度簡上字第三八九號確定判決，駁回上訴人異議之訴。被上
    訴人遂向本院聲請強制執行（九十二年度執字第七五八九號
    執行事件），本院再囑託臺灣桃園地方法院以九十二年度執
    助字第二一九號強制執行事件，對上訴人薪水強制執行。雖
    上訴人再提起執行異議之訴，仍經本院以九十二年度北簡字
    第一○六○二號判決駁回其執行異議之訴。又上開判決誤載
    上訴人債務為「本金二十一萬七千二百三十五元，及自民國
    八十五年二月十日起至清償日止，按年息百分之五計算之利
    息」；然依該案判決所認定事實，上訴人債務在八十五年二
    月十日之本金為「五十三萬三千元」，其利息之計算自應依
    此金額陸續扣除清償五千元後計算等語，資為抗辯。
三、本件原審對被上訴人之請求，判決：確認被上訴人對上訴人
    債權逾九萬六千六百九十六元，及自九十四年一月二十二日
    起至清償日止，按年息百分之五計算利息部分不存在，並駁
    回上訴人其餘之訴。上訴人就原判決不利於上訴人部分全部
    聲明不服，求為廢棄之判決，並請求確認被上訴人對上訴人
    債權九萬六千六百九十六元，及自九十四年一月二十二日起
    至清償日止，按年息百分之五計算利息部分，不存在。被上
    訴人則聲明請求判決駁回上訴。
四、兩造不爭執之事實：
（一）被上訴人前對上訴人及其訴訟代理人甲○○提起清償借款
      訴訟，經本院八十三年度訴字第三四一四號確定判決被上
      訴人勝訴，被上訴人持該判決為執行名義向本院聲請強制
      執行（八十五年執字第一六一七號），嗣獲發債權憑證。
（二）被上訴人持債權憑證聲請對上訴人薪資強制執行（九十年
      度執字第二九七七號執行事件），其間上訴人及其訴訟代
      理人甲○○共同提起執行異議之訴，經本院以九十年度北
      簡字第三六九二號及九十年度簡上字第三八九號確定判決
      ，駁回異議之訴。
（三）被上訴人再持同一債權憑證對上訴人薪資聲請強制執行（
      本院九十二年度執字第七五八九號執行事件），本院遂囑
      託臺灣桃園地方法院以九十二年度執助字第二一九號強制
      執行扣薪。上訴人又提起執行異議之訴，經本院以九十二
      年度北簡字第一○六○二號確定判決駁回其訴。但上開判
      決理由第四段記載上訴人債務為「本金二十一萬七千二百
      三十五元，及自八十五年二月十日起至清償日止，按年息
      百分之五計算之利息」。
五、經查：上訴人之父即訴外人汪高遠生前向被上訴人借款七十
    萬元，嗣訴外人汪高遠於八十八年一月八日死亡，乃由上訴
    人及其母即上訴人之訴訟代理人甲○○依法繼承上開債務，
    其後，上訴人及其母甲○○為解決上開七十萬元債務，遂由
    上訴人之母甲○○與被上訴人於八十五年二月十日簽訂清償
    協議書，其中第二條、第三條分別約定：「雙方同意由乙方
    （即上訴人之母甲○○）清償甲方（即被上訴人）五十三萬
    三千元整，其餘之二十萬元則由第三人白季祥及易鎮復各代
    乙方清償十萬元整」、「乙方願自八十五年三月十五日起，
    按月於每月之十五日，到甲方住處清償，清償甲方每月至少
    五千元以上，直至前條之金額全部清償為止，惟倘有一期未
    依本條方式給付，即視為全部到期，乙方喪失期限利益」等
    情，有清償協議書影本一份可資為證，並經本院調取九十二
    年度北簡字第一０六０二號、九十三年度簡上字第二九五號
    卷宗核閱屬實，復為兩造所不爭執，自堪信為真實；而既然
    上開協議書已將上訴人及其母共同繼承之七十萬元債務，以
    五十三萬三千元達成清償債務之協議，且上開協議書中復未
    另就利息部分有所約定，顯見，被上訴人於簽訂上開清償協
    議書時，已有讓步拋棄利息債權，俾使上訴人之母甲○○同
    意上開清償債務之條件，進而達成和解約定內容之意，已然
    明確；又查上訴人之母甲○○於前開清償協議約定後，即有
    依約定於附表一所示之時間清償之事實，業經被上訴人於原
    審自認在卷，並有被上訴人提出如附表所示受償金額一欄表
    為證，復為上訴人所不爭執，自堪採信；又被上訴人雖抗辯
    上訴人自八十九年十二月起未依清償協議支付分期款，依上
    開清償協議書第三條之規定，上訴人喪失期限利益云云；惟
    按如附表一所示，上訴人於八十九年十二月前已清償二十八
    萬五千元之本金，自八十九年十二月十六日起喪失期限利益
    ，則斯時被上訴人對上訴人之債權應為二十四萬八千元（
    533000元－285000元＝248000元），及自八十九年十二月十
    六日起至清償日止，按年息百分之五計算之利息；而依被上
    訴人於原審所提出如附表一所示受償金額一覽表觀之，上訴
    人自九十年三月十二日起至九十四年一月二十一日止，已清
    償之總額為三十三萬一千三百六十六元，扣除上訴人應支付
    之利息，及被上訴人對上訴人聲請強制執行所支出之必要費
    用，顯已逾上開清償協議所約定上訴人之母甲○○應清償之
    債務範圍（詳如附表二）；徵以繼承人對於被繼承人之債務
    ，負連帶責任；且因連帶債務人中之一人為清償、代物清償
    、提存、抵銷或混同而債務消滅者，他債務人亦同免責任，
    此為民法第一千一百五十三條第一項、第二百七十四條定有
    明文；茲查上訴人與其母甲○○共同繼承之七十萬元債務，
    即由上訴人之母甲○○與被上訴人協議以五十三萬三千元清
    償解決，而上開債務既經上訴人甲○○之母清償完畢而使債
    務歸於消滅，則依前揭說明，上訴人亦同免清償責任，從而
    ，上訴人主張其與被上訴人間，確認二十一萬七千二百三十
    五元債權，及自九十四年一月二十二日起至清償日止，按年
    息百分之五計算之利息不存在，自為有理由。
六、綜上所述，上訴人請求確認被上訴人二十一萬七千二百三十
    五元債權，及自九十四年一月二十二日起至清償日止，按年
    息百分之五計算之利息不存在，自屬有據，應予以准許。從
    而，原審就上開應准許部分所為上訴人敗訴之判決，尚有未
    洽，上訴意旨指摘原判決此部分不當，求予廢棄改判，為有
    理由。
七、兩造其餘之攻擊或防禦方法，及未經援用之證據，經本院斟
    酌後，認為均不足以影響本判決之結果，自無庸一一詳予論
    駁，併此敘明。
八、據上論結，本件上訴為有理由，依民事訴訟法第四百三十六
    條之一第三項、第四百五十條、第七十八條，判決如主文。
中    華    民    國  九十五  年   十二   月   二十   日
                  民事第五庭  審判長  法  官  翁昭蓉
                                      法  官  蔡如琪
                                      法  官  蔡世祺
以上正本係照原本作成。
本判決不得上訴。
中    華    民    國  九十五  年   十二   月   二十   日
                                      書記官  黃媚鵑


司法院資訊處製作；財團法人民間司法改革基金會備份。
